【裁判字號】    88,訴,373
【裁判日期】    890320
【裁判案由】    損害賠償
【裁判全文】
臺灣臺中地方法院民事判決  八十八年訴字第三七三號
    原      告  乙○○
                甲○○
    共      同
    訴訟代理人  陳銘壎                律師
                楊銷華                律師
    被      告  育國建設股份有限公司  設臺中市○○區○○路四段七五○之七號
                              .
    法定代理人  丙○○        .
    訴訟代理人  施瑞章                律師
    複  代理人  林美雅        .
右當事人間請求損害賠償事件，本院判決如左：
    主    文
被告應於臺中縣太平市○○○○街「珍藏家」大樓地下壹層設置如附表所示之消防器
材設備，上開設備並應經臺中縣消防局檢驗合格。
訴訟費用由被告負擔。
本判決於原告以新臺幣捌拾參萬元為被告供擔保後，得假執行。但被告如於假執行程
序實施前，以新臺幣貳佰伍拾萬元為原告預供擔保，得免為假執行。
    事    實
甲、原告方面：
  一、聲明：除假執行擔保金額，如主文所示。
  二、陳述：
  （一）緣原告乙○○、甲○○分別於民國八十四年六月廿九日及八十六年六月十九
        日向被告購買位於臺中縣太平市○○路○段四七四巷一００弄二二二號建築
        物「珍藏家」（下稱系爭建築物）各一戶及地下一層之停車位各一個，系爭
        系爭建築物屬設計有地下室，且地下室並供停車場使用，故被告依法自應在
        地下室提供合於主管機關所規定之安全消防設備並經檢驗合格，始能達到本
        件建物之通常效用，以及契約預定之效用，然系爭建築物於八十三年九月廿
        一日經臺中縣政府核准興建，為一地上五層、地下一層之建築物，其中地下
        一層面積二千七百零三點九平方公尺（用途：停車空間），自應依照建築技
        術規則建築設計施工編等相關規定設置消防設備，此外依照臺中縣警察局消
        防警察隊八十七年四月廿二日八七中縣警消隊字第二五六號函，亦謂依「珍
        藏家」社區建築物之使用執照核發日期，應適用七十八年六月廿九日行政院
        臺（）內字第一七三七三號函核定之「各類場所消防安全設備設置標準」
        第五條第一款第九目之用途分類規定，除現場已設置之手提滅火器外，尚應
        設置下列消防設備：1.室內消防栓設備2.泡沫滅火設備3.火警自動警報設備
        4.緊急廣播設備5.標示設備（出口標示燈、避難方向指示燈）6.避難器具7.
        緊急電源8.消防專用蓄水池。然被告卻未依營建相關法令設置消防設備，於
        申請建築物建造執照時，亦未送審消防安全設備。本件建築物現場僅有手提
        之滅火器十具，乃里長辦公室向市公所申請而得，而被告亦僅提供之五具緊
        急照明燈，以系爭建築物之地下一層面積達二千七百零三點九平方公尺之大
        ，如發生緊急事故，亦不足為照明之用。可知被告尚有如附表所示之消防設
        備未設置，故被告所給付之買賣標的物存有瑕疵，並同時有不完全給付之情
        形。
  （二）綜上，依一般交易觀念、誠信原則、營建法令及消費者保護法之規定，被告
        應提供合於安全使用、通常效用以及契約預定效用之房屋及消防設備予原告
        及其他買受人，惟經多次協商，被告均不願依規定設置。為此，爰依民法第
        二百二十七條、第三百五十四條物之瑕疵擔保法則以及消費者保護法第七條
        等之規定，提起本件訴訟。
  三、對被告答辯之陳述：
  （一）本件兩造間固於房屋土地買賣契約書內，未就消防設備部分予以明列，惟依
        「建築技術規則」建築設計施工編以及「各類場所消防安全設備設置標準」
        等規定，系爭建築物應設置消防設備，乃法令所明定，於規劃建築時即應予
        以設計，此從建築技術規則，是將之規定在「建築設計施工編」內，可徵甚
        詳。又消費者在購買建物時，本即對建商有合理信賴其所為興建係按營建及
        消防等相關法令為設計起造，無須逐項特別明列。況因兩造間之交易係發生
        在消費者保護法施行之後，是消費者保護法第七條第一項之規定於本件自有
        適用。又建築物若未依法設置消防設備，其具有嚴重之安全上之危險，且按
        一般交易觀念，消費者購屋時，均應能正當信賴建商對係依政府所頒之營建
        及消防等相關法令興建建物，本不須逐項一一明列。而本件縱認被告無品質
        保證之責任，但被告仍應依營建法令為興建施作，俾系爭建物具有通常之效
        用及契約預定之效用。
  （二）又按民法第三百五十四條、第二百二十七條及消費者保護法第七條、建築技
        術規則相關規定及內政部八十四消署預字第八四００五三０號函釋、臺中縣
        警察局消防警察隊八十七中縣警消隊字第二五六號函之意旨可知，被告負有
        提供合於主管機關所規定之消防安全設備及符合契約預定效用之地下室建築
        物供原告等使用之義務。雖當時主管單位未要求於申請使用執照時需會消防
        單位，但無須送請會審，並不表示即不須按營建及消防等相關法令設置消防
        設施。
  （三）次按內政部消防署八十七年十二月廿八日所為八十七消署預字第八七一０九
        一七號函示可知，內政部八十四消署預字第八四００五三０號函釋雖在八十
        四年三月十三日作成，但仍應溯及法規生效之日起適用，故被告所興建之系
        爭建築物，其地下室壹層之停車空間，自應依規定設置如附表所示之消防設
        備，應無疑義。
  （四）再按瑕疵擔保責任與不完全給付，雖均為未依債務本旨履行之類型，惟民法
        第三百六十五條就瑕疵擔保所設六個月除斥期間之規定，應僅限定在解除契
        約及減少價金等方面，始有六個月除斥期間之適用，而於本件原告所主張者
        並非解除契約或減少價金，自無所謂六個月除斥期間之問題，況且被告明知
        系爭建築物存有未依營建及消防等相關法令設置消防設備之瑕疵，卻不告知
        原告，直至社區管理委員會向主管機關函詢後，原告始知悉系爭建物存有瑕
        疵，是故依民法第三百六十五條第二項之規定，本件實無六個月除斥期間之
        限制。再者，法律既未明文規定不完全給付應準用瑕疵擔保之除斥期間，且
        除斥期間亦以法律有規定者為限，是本件自不能如被告所辯之比附援引加以
        擴張解釋而限制原告依法得主張之權利。
  （五）復按本件被告辯稱：系爭建築物非供公眾使用，故無庸設置消防設備云云，
        足見被告自承系爭建物確實存有不完全給付之情形。另按消費者保護法第七
        條之規範意旨，縱在本件房地買賣契約中，未就消防設備之項目加以詳列，
        然為維原告消費者之安全，自應認為被告仍有設置消防設備之義務，洵合法
        律之正當解釋原則。況且在兩造之買賣契約附件(七)「建材設備」第一項亦明
        定：「本建築物全部樑柱、樓板、外牆，經由電腦精密計算審核，採永久性
        鋼筋混凝土結構造，依政府核定圖樣、標準施工，防颱、防火、防震、安全
        堅固。」等語，由此益證被告確實有給付防火消防設備等之義務。
  （六）按消費者保護法第一條第一項規定：「為保護消費者權益，促進國民消費生
        活安全，提昇國民消費生活品質，特制定本法。」，另同法第十一條第二項
        規定：「定型化契約條款如有疑義時，應為有利於消費者之解釋。」，同法
        更在第十二條規定定型化契約條款在違反誠信原則，對消費者顯失公平者無
        效，是私法自治，有其限制，亦即就消費關係言，不得有悖於消費者保護法
        之規範精神，且不得低於政府就保護國民安全所規定之標準，故被告辯稱基
        於私法自治之原則，各類場所消防安全設備設置標準僅係主管機關所頒布之
        管理規則而已，既未經兩造約定為契約內容之一部，雙方契約之履行自不受
        其拘束，未依其規定設置消防設備亦不能謂有何不完全給付之情形云云，殊
        無足取。
  （七）又查買賣標的物之交付，固屬出賣人義務之履行，但出賣人所應負擔之瑕疵
        擔保責任乃至依債之本旨為給付之完全給付責任，尚不因標的物之交付即為
        解免，倘如被告所辯其已交屋，即無未依債務本旨提出給付之事實云云，則
        民法不完全給付及瑕疵擔保之規定，將成具文。
三、證據：提出房屋土地預定買賣契約書影本二份、臺中縣政府工務局使用執照影本
          一份、律師存證信函影本一份、廠商詢價單及報價單影本一份、內政部八
          四消署預字第八四００五三０號函影本一份、臺中縣警察局消防警察隊八
          七中縣警消隊字第二五六號函影本一份、臺中縣政府中縣府消預字第七０
          八九七號函影本一份為證。
乙、被告方面：
  一、聲明：
  （一）原告之訴及其假執行之聲請均駁回。
  （二）若為不利於被告之判決，被告願供擔保，請准免為假執行。
  二、陳述：
  （一）兩造買賣契約並無於系爭建築物地下壹層設置消防設備之特別約定，是被告
        未於地下壹層設置消防設備，並無缺乏民法第三百五十四條第二項所規定「
        保證品質」之情形。蓋買賣標的物之「保證品質」，須經出賣人特別擔保其
        交付之標的物具有一定之品質，並約定於其品質欠缺時，就其一切結果負其
        責任，其與契約預定效用擔保不同者，在於須以特約方式為之，且有明確清
        楚之意思表示。若當事人於契約中並無保證品質之特約，即難謂出賣人所交
        付之買賣標的物缺乏所保證之品質，且於不動產之買賣，因民法第七百六十
        條規定應以書面為之，是保證之特約亦應以書面明載。查本件兩造所簽定之
        買賣契約既無於系爭建築物地下壹層設置消防設備之特別約定，則被告未於
        地下壹層設置消防設備即無原告主張之缺乏保證品質之情形甚明，原告依民
        法第三百六十條之規定，認缺乏保證之品質而對被告請求不履行之損害賠償
        ，即無理由。
  （二）依行政院六十四年八月二十日臺內營字第六四二九一五號函明白釋示，非實
        施都市計劃地區之四層樓以上總樓地板面積在一千平方公尺以上之集合住宅
        ﹝公寓﹞，始為供公眾使用之建築物，而被告所興建之系爭建築物之四層樓
        以上總樓地板面積並未超過一千平方公尺，是依上揭函示應屬非供公眾使用
        之建築物，復依建築法第七十二條規定，非供公眾使用之建築物，於申請使
        用執照時，主管建築機關無須會同消防主管機關檢查消防設備。系爭建築物
        既屬非供公眾使用之建築物，則於申請使用執照時，主管建築機關自無須會
        同消防主管機關檢查消防設備，只須依職權審核建築物之主要構造，室內隔
        間及建築物主要設備等是否與設計圖樣相符，即得發給使用執照。被告既已
        依法取得系爭建築物之建造執照及使用執照，顯見系爭建築物於建造完成之
        時未具滅失或減少價值或通常效用、契約預定效用之瑕疵，被告於其後依兩
        造買賣契約之約定將之交付於原告，自亦屬無瑕疵之狀態；再者，臺中縣政
        府八十九年一月四日八九府工建字第五八七０號函明示：依建築法第七十、
        七十二條、消防法第十條之規定，本件大樓地下室消防設備無需會審施作，
        即足資認被告所交付原告之房屋並無滅失或減少價值、效用之瑕疵。
  （三）蓋建築技術規則第十一章第一百七十八條明載該章之適用範圍限於供公眾使
        用之公共設施用地及經內政部指定之地下建築物，而本件系爭建築物之地下
        壹層停車場，並非屬於該二者，自無該章之適用，是系爭建築物未依該章第
        二百零七條至第二百十三條之規定，設置防火避難設施及消防設備，自不能
        指為具有物之瑕疵。
  （四）縱認系爭建築物具有民法第三百五十四條第一項所稱之瑕疵，原告之瑕疵擔
        保請求權亦已因除斥期間之經過而消滅，蓋民法第三百六十五條第一項明文
        規定，物之瑕疵擔保請求權之除斥期間為六個月，亦即買受人於物之交付後
        六個月間不行使物之瑕疵擔保請求權者，即不得再為請求。然本件原告乙○
        ○及甲○○分別係於八十四年六月廿九日及八十六年四月十九日與被告簽訂
        房屋土地預定買賣契約書，購買系爭建築物，被告則於八十五年五月四日及
        八十六年七月十六日分別依前開契約之約定，將原告等所買受之標的物交付
        。惟原告等遲至八十七年九月十四日始以存證信函主張物之瑕疵擔保請求權
        ，自被告將買賣標的物交付予原告等之翌日起算，均已逾六個月，縱原告就
        系爭建築物有瑕疵擔保請求權，亦已因除斥期間經過而消滅；雖原告依民法
        第三百六十五條第二項主張被告明知其瑕疵，惟被告係依建築主管機關之作
        業程序合法申請建照、施工，取得使用執照，不可能預知八十八年元月建築
        主管機關會事後決議加置消防設備，被告並無明知應設置消防設備之事實。
  （五）另原告主張被告未於系爭建築物設置消防設備實有不完全給付之情形，而於
        起訴事實理由中援引民法第二百二十七條之規定，以為對被告請求之基礎，
        惟按於不完全給付與瑕疵擔保競合時，依實務通說之請求權相互影響說，買
        受人行使不完全給付請求權時，仍應遵守除斥期間之規定，是本件原告之瑕
        疵擔保請求權，既已因除斥期間之經過而消滅，則其不完全給付之請求權亦
        然，故原告無論係依瑕疵擔保或不完全給付對被告主張均屬無據。
  （六）次按不完全給付之債務不履行，以可歸責於債務人之事由致為不完全之給付
        為要件，系爭建築物係屬非供公眾使用之建築物，依建築法、消防法之規定
        ，大樓申建造執照興建、完工，取得使用執照並無需於地下室設置消防設備
        供建築、消防主管機關審查通過，而主管建築機關之臺中縣政府亦明認依當
        時之作業程序，大樓地下室之消防設備無需會審施作。再者，依兩造間買賣
        契約書第三條：「施工標準，本房屋之施工，其標準悉依照主管機關核准變
        更後之設計圖說及甲乙雙方所簽定之建材辦理」，其與原告甲○○之房屋、
        土地買賣契約書第一條第四項：「房地移交。．．．以現狀點交為準」，是
        故，不論依建築、消防主管機關於是時行政作業程序或兩造私法買賣間之約
        定，被告均無於大樓地下室設置如原告所主張之消防設備之義務，縱令建築
        主管機關自八十八年元月以後（即買賣標的交付一年半以後），始決議爾後
        非供公眾使用建築物應會審施作消防設備，被告於兩造締約及交付買賣標的
        物當時，均非故意使買賣標的物存有給付不完全之狀態。
三、證據：提出行政院64. 8.20臺內營字第六四二九一五號函影本一紙、交屋同意書
          影本二紙、臺中縣政府工務局建造執照及使用執照影本各一紙、臺中縣政
          府工務局八七工建字第二七三０三九號函影本一紙為證，並聲請本院向臺
          中縣政府函查非供公眾使用建築物於申請使用執照時，主管建築機關依法
          是否應會審消防主管機關檢查其消防設備。
    理    由
甲、程序方面：
    按起訴狀送達後，原告不得將原訴變更或追加他訴，但擴張或減縮應受判決事項
    之聲明者，不在此限，民事訴訟法第二百五十五條第一項第三款定有明文。經查
    ，本件原告起訴原請求「被告應於臺中縣太平市○○○○街『珍藏家』大樓地下
    壹層設置如附表所示之消防器材設備，上開設備並應經臺中縣消防局檢驗合格；
    如被告不能給付上開設備時，應給付原告及被告以外之其他共有人全體新臺幣（
    下同）二百五十萬元，並自起訴狀繕本送達之翌日起至清償日止，按年息百分之
    五計算之利息」，嗣減縮聲明為「被告應於臺中縣太平市○○○○街『珍藏家』
    大樓地下壹層設置如附表所示之消防器材設備，上開設備並應經臺中縣消防局檢
    驗合格」，其訴之變更既係為減縮應受判決事項之聲明，參諸首揭規定，應予准
    許，合先敘明。
乙、得心證之理由：
一、原告起訴主張：緣原告分別於八十四年六月廿九日及八十六年六月十九日向被告
    購買系爭建築物各一戶及地下一層之停車位各一個，依建築技術規則建築設計施
    工編第十一章「地下建築物」第一百七十八條、內政部八十四年三月十三日（
    ）消署預字第八四００五三０號函示之設置標準可知地下建築物，應設置(一)自動
    撒水設備；(二)滅火器；(三)消防隊專用出水口設備；(四)漏電自動警報設備；(五)瓦斯
    漏氣自動警報設備；(六)標示設備；(七)緊急供電設備。系爭建築物屬設計有地下室
    ，且地下室並供停車場使用，被告依法自應在地下室提供合於主管機關所規定之
    安全消防設備並經檢驗合格，始能達到本件建物之通常效用，以及契約預定之效
    用。詎被告竟未依營建相關法令設置消防設備，於申請建築物建造執照時，亦未
    送審消防安全設備。目前尚有如附表所示之消防設備未設置，故被告所給付之買
    賣標的物存有瑕疵，並同時有不完全給付之情形，且違反消費者保護法第七條第
    一項之規定，為此，爰依民法第二百二十七條、第三百五十四條等物之瑕疵擔保
    法則以及消費者保護法第七條等之規定，提起本件訴訟。
二、被告則以：（一）縱覽被告與原告所簽定之房屋土地預定買賣契約書全文，並無
    於系爭建築物地下壹層設置消防設備之特別約定，是被告未於地下壹層設置消防
    設備，並無缺乏民法第三百五十四條第二項所規定「保證品質」之情形。（二）
    系爭建築物屬於非供公眾使用建築物，於申請使用執照時，無須會同消防主管機
    關檢查消防設備。被告既已依法取得系爭建築物之建造執照及使用執照，顯可證
    明系爭建築物於建造完成之時未具滅失或減少價值或通常效用、契約預定效用之
    瑕疵。（三）本件原告遲至八十七年九月十四日始以存證信函主張物之瑕疵擔保
    請求權，自被告將買賣標的物交付予原告等之翌日起算，均已逾六個月，縱原告
    等就系爭建築物有瑕疵擔保請求權，亦已因六個月除斥期間之經過而消滅。（四
    ）依實務所採請求權相互影響說之通說，原告主張之不完全給付之請求權，亦已
    因六個月期間之經過而消滅。（五）被告對系爭建築物之施工實完全符合雙方契
    約內容之約定，將系爭建築物交付原告等自屬依債務本旨而為給付，而無不完全
    給付之情形，縱令建築主管機關自八十八年元月以後，始決議爾後非供公眾使用
    建築物應會審施作消防設備，被告於締約及交付買賣標的物當時，均無故意使買
    賣標的物存有給付不完全之狀態，即並無可歸責事由等語，資為置辯。
三、原告主張：系爭建築物係於八十三年九月廿一日經臺中縣政府以八三工建建字第
    五０七七號建造執照核准興建，為一地上五層、地下一層之建築物，其中地下一
    層面積二千七百零三點九平方公尺，供停車場使用。嗣原告乙○○、甲○○分別
    於八十四年六月廿九日及八十六年六月十九日向被告購買系爭建築物各一戶及地
    下一層之停車位各一個。然被告未設置消防設備，於申請建築物建造執照時，亦
    未送審消防安全設備，目前僅有里長辦公室所提供之手提滅火器十具及被告所提
    供五具緊急照明燈外，並無其他消防設備之事實，業據原告提出與其所述相符之
    房屋土地預定買賣契約書影本二份、臺中縣政府工務局使用執照影本各一份為證
    ，復為被告所不爭執，自堪信為真實。
四、茲本件所應審究者厥為：（一）被告之給付是否不完全或有瑕疵？（二）被告之
    瑕疵擔保責任已否發生？（三）原告之請求權是否已消滅？
（一）被告之給付是否不完全或有瑕疵？
      按從事設計、生產、製造商品或提供服務之企業經營者，應確保其提供之商品
      或服務，無安全或衛生上之危險，消費者保護法第七條第一項定有明文。又按
      所謂物之瑕疵係指存在於物之缺點而言。凡依通常交易觀念，或依當事人之決
      定，認為物應具備之價值、效用或品質而不具備者，即為物有瑕疵，且不以物
      質上應具備者為限，此亦有最高法院七十三年度臺上字第一一七三號判例可資
      參照。被告雖辯稱系爭建築物新建工程之建築執照係於八十三年九月十五日向
      工務局提出申請，因係屬非供公眾使用建築物，故未要求繪製消防安全設備圖
      說送消防隊審核，自無需依消防法之規定設置消防設備云云。惟查，依「建築
      技術規則」第十一章第四節「防空避難設施及消防設備」第二百零七至第二百
      十三條之設置標準可知，地下建築物應設置(一)自動撒水設備；(二)滅火器；(三)消
      防隊專用出水口設備；(四)漏電自動警報設備；(五)瓦斯漏氣自動警報設備；(六)標
      示設備；(七)緊急供電設備, 參以依系爭建築物之使用執照核發日期，應適用七
      十八年六月廿九日行政院臺（）內字第一七三七三號函核定之「各類場所消
      防安全設備設置標準」第五條第一款第九目之用途分類規定，除現場已設置之
      手提滅火器外，尚應設置下列消防設備：1.室內消防栓設備2.泡沫滅火設備3.
      火警自動警報設備4.緊急廣播設備5.標示設備（出口標示燈、避難方向指示燈
      ）6.避難器具7.緊急電源8.消防專用蓄水池等情，亦經臺中縣警察局消防警察
      隊八十七年四月廿二日八七中縣警消隊字第二五六號函闡釋甚明，是被告依相
      關營建法令，確有應於系爭建築物地下樓設置消防設備之法定義務，殆無疑義
      。又查，雖被告起造系爭建築物時，依當時主管單位之行政程序無須會審施作
      一節，固有臺中縣政府八九府工建字第五八七○號函在卷可稽，但非即謂不須
      按營建及消防等相關法令設置消防設施，灼然明甚。是被告所辯，委無可採。
      從而，被告未依法在系爭建築物地下室提供合於主管機關所規定之安全消防設
      備並經檢驗合格，依通常交易觀念，尚難謂非物應具備之價值、效用或品質而
      不具備者，揆諸前揭判例，被告所給付之買賣標的物存有瑕疵，並同時有不完
      全給付之情形，洵堪認定。
（二）被告之瑕疵擔保責任是否已發生？
      按民法上關於出賣人應負物之瑕疵擔保責任之規定，係為補充當事人之意思表
      示而設，除當事人有免除擔保責任之特約外，出賣人當然有此責任，不得謂當
      事人未訂有出賣人應負擔保責任之特約，出賣人即無此種責任，此為最高法院
      二十九年度上字第八二六號判例所明揭，是被告辯以：兩造並無於系爭建築物
      地下壹層設置消防設備之特別約定，則被告未於地下壹層設置消防設備，並無
      缺乏民法第三百五十四條第二項所規定「保證品質」之情形及其於締約及交付
      買賣標的物當時，均非故意使買賣標的物存有給付不完全之狀態云云。揆諸上
      開判例意旨，所辯自無解於被告所應負之法定瑕疵擔保責任，應不待言。
（三）原告之請求權是否已消滅？
      被告抗辯：依民法第三百六十五條第一項明文規定，物之瑕疵擔保請求權之除
      斥期間為六個月，亦即買受人於物之交付後六個月間不行使物之瑕疵擔保請求
      權者，即不得再為請求云云。惟按，買受人因物有瑕疵，而得解除契約或請求
      減少價金者，其解除權或請求權，於物之交付後六個月間不行使而消滅，民法
      第三百六十五條第一項詳有明文，足徵僅限於解除契約及減少價金之情形，始
      有六個月除斥期間之適用，本件原告所主張者並非解除契約或減少價金，自無
      所謂因六個月除斥期間經過權利消滅之可言，是被告上揭辯解，殊有誤會，尚
      無可取；從而，本件原告之瑕疵擔保請求權仍屬有效存續。自亦不生所謂不完
      全給付與瑕疵擔保責任競合時，依私權競合理論，該不完全給付之請求期間，
      亦應適用六個月之除斥期間規定之問題。
（四）綜上所述，被告就系爭建築物地下室所為之給付，有瑕疵存在。從而，原告本
      於民法第二百二十七條、第三百五十四條等物之瑕疵擔保請求權及消費者保護
      法第七條規定而為主張，即有理由。
五、本件依法應設置之消防設備，依建築技術規則建築設計施工編第十一章第四節「
    防空避難設施及消防設備」第二百零七至第二百十三條之設置標準可知，應設置
    (一)自動撒水設備；(二)滅火器；(三)消防隊專用出水口設備；(四)漏電自動警報設備；
    (五)瓦斯漏氣自動警報設備；(六)標示設備；(七)緊急供電設備，已如前述，且依內政
    部八十四年三月十三日（）消署預字第八四００五三０號函示：「．．．至其
    建築物地下層依法附設之室內停車空間，仍屬『各類場所消防安全設備設置標準
    』第五條第一款第九目所列之場所，應依上揭設置標準相關條文設置消防安全設
    備。」，且依內政部消防署八十七年十二月廿八日所為八十七消署預字第八七一
    ０九一七號函示：「查各類場所消防安全設備之設置標準，應依『各類場所消防
    安全設備設置標準』規定檢討，復按司法院大法官會議釋字第二八七號解釋函前
    段『行政院主管機關就行政法規所為之釋示，係闡明法規之原意，固應自法規生
    效之日起有其適用。』本署八十四年三月十三日八十四消署預字第八四００五三
    ０號函釋乃闡明法規之原意，依前開解釋，應自法規生效之日起適用，故該函釋
    與溯及既往無涉」可知，內政部前揭八十四消署預字第八四００五三０號函釋雖
    在八十四年三月十三日作成，但仍應溯及法規生效之日起適用，此有臺中縣政府
    中縣府消預字第七０八九七號函在卷可考。另查系爭建築物之使用執照核發日期
    ，應適用七十八年六月廿九日行政院臺（）內字第一七三七三號函核定之「各
    類場所消防安全設備設置標準」第五條第一款第九目之用途分類規定，除現場已
    設置之手提滅火器外，尚應設置下列消防設備：1.室內消防栓設備2.泡沫滅火設
    備3.火警自動警報設備4.緊急廣播設備5.標示設備（出口標示燈、避難方向指示
    燈）6.避難器具7.緊急電源8.消防專用蓄水池等情，此亦有臺中縣警察局消防警
    察隊八十七年四月廿二日八七中縣警消隊字第二五六號函可佐。從而，原告主張
    被告應在系爭建築物地下樓設置如附表所示符合主管機關標準之消防設備，自屬
    有據，應予准許。
六、兩造均陳明願供擔保請准宣告假執行及免為假執行，經核均無不合，爰各酌定相
    當之擔保金額，併准許之。
七、本件事證已臻明確，兩造其餘攻擊防禦方法及舉證，於判決之結果並無影響，爰
    不予一一論列審究，附此敘明。
據上論結：本件原告之訴，為有理由，依民事訴訟法第七十八條，判決如主文。
中      華      民      國    八十九    年      三      月      二十    日
                                臺灣臺中地方法院民事第三庭
~B法      官  周瑞芬
右為正本係照原本作成
附記一如不服本判決，應於判決送達後二十日內，向本院提出上訴狀。
中      華      民      國    八十九    年      三      月      二十    日
~B法院書記官
~F０
 附表：消防設備表
   ┌─────┬────────────────────────────┐
   │編號      │設備名稱                                                │
   ├─────┼────────────────────────────┤
   │一        │室內消防栓設備                                          │
   ├─────┼────────────────────────────┤
   │二        │泡沫滅火設備                                            │
   ├─────┼────────────────────────────┤
   │三        │火警自動警報設備                                        │
   ├─────┼────────────────────────────┤
   │四        │緊急廣播設備                                            │
   ├─────┼────────────────────────────┤
   │五        │標示設備（出口標示燈、避難方向指示燈）                  │
   ├─────┼────────────────────────────┤
   │六        │避難器具                                                │
   ├─────┼────────────────────────────┤
   │七        │緊急電源                                                │
   ├─────┼────────────────────────────┤
   │八        │消防專用蓄水池                                          │
   └─────┴────────────────────────────┘


司法院資訊處製作；財團法人民間司法改革基金會備份。
